臺灣臺南地方法院民事判決　　　　　　　95年度訴字第1470號
原　　　告　甲○○
訴訟代理人　辛○○
被　　　告　戊○○
　　　　　　　　　　現於臺灣屏東監獄執行
被　　　告　丙○○
被　　　告　丁○○
　　　　　　　　　　現於臺灣臺南監獄執行
被　　　告　乙○○
被　　　告　庚○○
被　　　告　己○○
上列當事人間請求侵權行為損害賠償事件，經本院於民國96年10
月30日、96年11月7日言詞辯論終結，判決如下：
    主      文
被告應連帶給付原告新台幣伍拾萬仟陸佰陸拾貳元，及自民國
95 年1月24日起至清償日止，按年息百分之五計算之利息。
原告其餘之訴駁回。
訴訟費用由被告連帶負擔五分之一，餘由原告負擔。
本判決原告勝訴部分於原告以新台幣壹拾陸萬柒仟捌佰捌拾柒元
供擔保後，得假執行。但被告如於執行標的物拍定、變賣前，以
新臺幣伍拾萬仟陸佰陸拾貳元為原告預供擔保後，得免為假執
行。
原告其餘假執行之聲請駁回。
    事實及理由
一、程序方面：
    按當事人喪失訴訟能力或法定代理人死亡或其代理權消滅者
    ，訴訟程序在有法定代理人或取得訴訟能力之本人，承受其
    訴訟以前當然停止，民事訴訟法第170條定有明文。經查原
    告於起訴時為限制行為能力人，依民法第77條、78條、79條
    之規定，不能獨力以法律行為負義務，自無訴訟能力，應由
    法定代理人代為訴訟行為。惟原告於民國96年9月27日成年
    ，業經原告於民國96年10月30日具狀聲明承受訴訟在案，先
    予敘明。
二、原告主張：
  (一)原告於94年9月21日上午6時20分許，在台南市中西區○○○
    路○段30號前，遭被告被告戊○○、丙○○、丁○○、乙○○、庚○○、己○○六人持槍射擊，致原告受有左側近端脛
    骨開放性骨折之傷害。
  (二)按故意或過失不法侵害他人之權利者，負損害賠償責任，不
    法侵害他人之身體或健康者，對於被害人因此喪失或減少勞
    動能力者，應負損害賠償責任，及不法侵害他人之身體健康
    ，被害人雖非財產上之損害亦得請求賠償相當之金額，此為
    民法第184條第1項、第193條第1項及第195條第1項所明定。
    原告被射擊受傷後，經送郭綜合醫院治療，回家後又以中藥
    來療養身體，支出醫藥費用50萬元；又原告在94年9月21 日
    開刀後，於94年12月30日再度開刀拔除鋼釘，經醫生解說，
    原告之腳骨因遭槍謝擊穿透，致使骨頭不能痊癒，腳骨頭永
    遠有個洞，稍一不小心骨頭容易斷，往後不好找工作，生活
    很難有著落，依民法第193條規定，被告應賠償原告150萬元
    工作損失；又因本件槍擊事件，造成原告精神上及肉體上之
    傷害，還有父母精神上之耗損，凡此種種均無法彌補，依民
    法第195條規定，被告應賠償原告慰撫金50萬元，以資慰藉
    。
  (三)並聲明：
    1.被告應連帶給付原告250萬元，及自訴狀繕本送達翌日即
      95 年1月24日起至清償日止，按週年利率百分之5計算之
      利息。
    2.訴訟費用由被告負擔。
    3.原告願供擔保，請准宣告假執行。
二、被告則以：
  (一)被告戊○○部分：對於原告主張被告槍擊部分無意見，但原
    告請求之金額太高，沒有錢賠償，並聲明請求判決駁回原告
    之訴，如受不利判決，願提提供擔保請准宣告免為假執行。
  (二)被告丙○○部分：否認參與原告遭受槍擊事件，被告丙○○
    遭法院判處有期徒刑是誤判。原告請求之金額，只要有單據
    的就願意賠償，並聲明請求判決駁回原告之訴，如受不利判
    決，願提提供擔保請准宣告免為假執行。
  (三)被告丁○○部分：原告請求之金額，只要有單據的，在道義
    上願意賠償，精神慰撫金不願賠，並聲明請求判決駁回原告
    之訴，如受不利判決，願提提供擔保請准宣告免為假執行。
  (四)被告乙○○部分：原告請求之金額，只要有單據的，在道義
    上願意賠償，精神慰撫金不願賠，並聲明請求判決駁回原告
    之訴，如受不利判決，願提提供擔保請准宣告免為假執行。
  (五)被告己○○部分：否認參與原告遭受槍擊事件，原告請求之
    金額，只要有單據的，在道義上願意賠償，精神慰撫金不願
    賠，並聲明請求判決駁回原告之訴，如受不利判決，願提提
    供擔保請准宣告免為假執行。
  (六)被告庚○○部分：否認參與原告遭受槍擊事件，當日在場開
    槍和被開槍的人，被告庚○○均不認識，被告庚○○遭法院
    判處有期徒刑是冤枉的，並聲明請求判決駁回原告之訴。
三、得心證之理由：
  (一)損害賠償責任之成立：
    1.按因故意或過失，不法侵害他人之權利者，負損害賠償責
      任。數人共同不法侵害他人之權利者，連帶負損害賠償責
      任。不法侵害他人之身體或健康者，對於被害人因此喪失
      或減少勞動能力或增加生活上之需要時，應負損害賠償責
      任。不法侵害他人之身體、健康、名譽、自由、信用、隱
      私、貞操，或不法侵害其他人格法益而情節重大者，被害
      人雖非財產上之損害，亦得請求賠償相當之金額。民法第
      184條第1項前段、第185條前段、第193條第1項及第195條
      第1項前段分別定有明文。
    2.經查，原告主張被告六人因與訴外人任重遠有生意上之糾
      紛因而結怨，竟共同基於殺人之犯意聯絡，由被告丙○○
      策劃殺人之細節，並於94年9月21日凌晨提供具殺傷力之
      手槍兩隻，交予被告乙○○、丁○○，並進行分工：由被
      告己○○駕駛自小客車搭載被告乙○○、丁○○，被告庚○○駕駛自小客車搭載被告戊○○，分別停在任重遠所在
      之台南市○○路上之都江堰KTV外面，埋伏監視任重遠所
      有7900-LW車輛動態。同日上午6時20分許，因任重遠之友
      人郭國進不勝酒力，欲先行離去，任重遠乃請黃世華駕駛
      其所有之7900-LW自小客車載郭國進與原告先行離去之際
      ，在外守候被告等人誤以為係任重遠要搭車離去，馬上尾
      隨任重遠之車，嗣行經台南市中西區○○○路○段30號（
      即保安臨時市場前）處，被告乙○○及丁○○分持手槍，
      朝任重遠之車射擊，分別擊中郭國進、原告及路人杜明霖
      ，致原告受有「左側近端脛骨開放性骨折」之傷害等情，
      業據提出郭綜合醫院診斷證明書一紙為證，被告戊○○、
      丁○○、乙○○對原告主張之事實均不爭執，此部分之事
      實均可認定為真正。
    3.雖被告丙○○、己○○、庚○○否認參與殺人未遂犯行，
      辯論係冤枉云云，然查：
      (1)被告丙○○雖否認參與殺人未遂犯行，然查共同被告丁○○於警訊中即供述：「此次槍擊案件是丙○○策劃，
        由伊、乙○○、己○○、戊○○、庚○○等人負責參與
        實際槍擊活動」等語明確（見上開94年度偵字第13739
        號偵查卷宗第124頁）。按被告丙○○就被告等人殺害
        任重遠犯行，負責找尋目標對象任重遠之行蹤，取得情
        報後復隨即轉知當場執行槍擊計畫之共犯，且提供槍彈
        、無線電對講機予被告丁○○及乙○○進行狙擊，事前
        吩咐槍擊後須至約定地點返還，事後並託第三者至醫院
        探視傷者情況，被告丙○○就被告丁○○、乙○○、己○○、戊○○及庚○○所涉槍擊任重遠之犯行，自係基
        於居中策劃、聯絡之地位，而參與上開非構成要件之行
        為，並視上開被告之實施行為為自已之實行行為，其殺
        人犯行應可認定等情，業經最高法院以96年度台上字第
        3754號判處被告丙○○有期徒刑十五年，並科罰金新台
        幣十五萬元確定，此經本院調取本院94年度訴字第1621
        號刑事偵審卷宗（含台南市警察局第二分局解送人犯報
        告書、台灣台南地方法院檢察署94年度他字第3269號、
        94 年度偵字第13739號、14517號偵查卷宗）及台灣高
        等法院台南分院95年度上訴字第1263號、最高法院96年
        度台上字第3754號刑事判決核閱無誤，本院亦同此認定
        ，被告丙○○抗辯稱未參與殺人犯行實無足採。
      (2)被告己○○雖否認參與殺人未遂犯行，然查共同被告丁○○於警訊中即供述：「此次槍擊案件是丙○○策劃，
        由伊、乙○○、己○○、戊○○、庚○○等人負責參與
        實際槍擊活動」及於偵查中供述被告己○○也知道伊要
        犯下槍擊案等語明確（見上開94年度偵字第13739號偵
        查卷宗第124頁、第143頁）。按被告己○○深夜前往臺
        南市東區與被告丁○○見面，並徹夜與被告丁○○在該
        處附近活動直至天明，又經被告乙○○及丁○○卸換其
        車牌，再由其駕車搭載二人前往「都江堰KTV」守候近
        一個小時（自五時十八分前，至六時十六分前），嗣並
        確實尾隨任重遠車輛，而容認被告丁○○及乙○○槍擊
        任重遠座車，自堪認定被告己○○確實有參與被告丁○○及乙○○持槍殺害任重遠之犯意，至為明顯，經最高
        法院判處被告己○○有期徒刑八年確定，此有上開刑事
        卷宗可按，本院亦同此認定，被告己○○抗辯稱未參與
        殺人犯行亦無理由。
      (3)被告庚○○雖亦否認參與殺人未遂犯行，然查共同被告
        丁○○於警訊中即供述：「此次槍擊案件是丙○○策劃
        ，由伊、乙○○、己○○、戊○○、庚○○等人負責參
        與實際槍擊活動」及於偵查中供述：「是庚○○、戊○○看見要槍擊的對象通報伊等後，他們才離開，所以他
        們知道伊要犯下槍擊案」等語明確（見上開94年度偵字
        第13739號偵查卷宗第123頁至124頁、第143頁），被告
        庚○○辯稱開槍與被開槍的人均不認識，只是在那裡喝
        酒云云，顯是避重就輕之詞。按被告庚○○提供任重遠
        車輛所在訊息於先，復駕車搭載被告戊○○使其以無線
        電對講機將任重遠車輛動態通報予被告乙○○，再尾隨
        觀看被告乙○○等人槍擊實況，與被告戊○○同往「黃
        猛龍警犬訓練場」與其餘被告會合於後，被告庚○○顯
        然對於被告乙○○等人之槍擊計畫有明確清楚認知，並
        有使被告乙○○等人得以槍殺任重遠之犯意聯絡，因而
        為上開參與行為等情，亦經最高法院判處被告有期徒刑
        七年確定，此有上開刑事卷宗可按，本院亦同此認定，
        被告庚○○抗辯稱未參與殺人犯行亦無理由。
      (4)綜上所述，原告主張其身體權及健康權因被告等人之共
        同不法侵害行為而生損害為真正，被告等自應連帶負侵
        權行為損害賠償責任。
  (二)損害數額之認定：
    1.醫藥費用50萬元部分：
      原告主張其支出醫藥費50萬元，然為被告等所否認。按原
      告受傷害後在台南市郭綜合醫院醫療，支出醫藥費用3662
      元，此有台南市郭綜合醫院96年1月2日郭綜發字第096000
      4156號函在卷，此部分自可認為真正。至於逾此之請求，
      原告未舉證以資證明，其請求自無可採。
    2.工作損失150萬元部分：
      原告主張其於槍擊發生前以打零工為生，每月收入約兩萬
      元，發生槍擊事件後就沒有再工作，因腳傷之故已不能再
      做粗重的工作，勞動能力減少，爰請求工作損失150萬元
      云云，然為被告所否認，並以原告並無工作，僅在PUB 圍
      事云云置辯。查原告就其從事何種工作，及因本件槍擊事
      件，究竟無法正常工作之日數為若干，而受有工作損失之
      事實，均未為明確之主張及舉證，此部分之事實自無足採
      。又原告因左側脛骨骨幹骨折，於94年12月30日接受拔除
      鋼釘手術，於95年1月1日出院，受傷恢復良好，應可回復
      正常活動力，惟不宜做激烈之動作等情，此經台南市郭綜
      合醫院以95年11月28日以郭綜發字第0950004102號函覆本
      院在卷。故原告受傷後恢復情形良好，已回復正常活動能
      力，並無勞動能力受損之情形，原告據此請求工作損失亦
      無理由。
    3.精神慰撫金50萬元部分：
      按慰撫金之多寡，應斟酌雙方之身分、地位、資力、加害
      之程度、被害人所受之痛苦及其他各種情形核定相當之數
      額。本院審酌原告係國中畢業，目前正在服兵役，其於93
      年度、94年度無所得，名下無財產；而被告戊○○係國中
      畢業，目前在屏東監獄服刑，入獄前任臨時工，其於93年
      度、94年度之所得分別為661,922元、156,000元，名下無
      財產；被告丙○○係國中畢業，目前在監獄服刑，入獄前
      為臨時工，其於93年度、94年度之所得分別為182,632元
      、1579元，名下有房屋一戶、土地一筆、汽車一輛（價值
      1,076,200元）；被告丁○○係國中肄業，目前在監獄服
      刑，入獄前無業，其於93年度、94年度之所得分別為
      245,333 元、0元，名下有土地一筆、投資三筆（價值
      571,302元）；被告乙○○係國中畢業，目前在監獄服刑
      ，其於93年度、94年度無所得，名下無財產；被告庚○○
      目前在監獄服刑，入獄前無業，其於93年度、94年度之所
      得分別為584,271元、0元，名下有汽車一輛；而被告己○○係國中畢業，目前在監獄服刑，其於93年度、94年度之
      所得分別為1000元、0元，名下無財產，此經兩造到庭陳
      明，及本院依職權調取之兩造稅務電子閘門財產所得調件
      明細表附卷可稽；及原告因系爭槍擊事件受傷害之痛苦程
      度等一切情狀，認原告請求慰撫金50萬元，應屬合理，應
      予准許。
    4.綜上所述，原告因被告等共同侵權行為所受財產上及非財
      產上之損害，共計為503,662元（計算式：
      醫藥費3,662元+慰撫金500,000=503,662）。
  (三)從而，原告依共同侵權行為之法律關係，請求被告應連帶給
    付原告503,662元，及自起訴狀繕本送達翌日即95年1月24日
    起至清償日止，按年息百分之5計算之利息，為有理由，應
    予准許。至逾此所為之請求，為無理由，應予駁回。
  (四)本判決原告勝訴部分，原告及被告戊○○、丙○○、丁○○
    、乙○○、己○○分別陳明願供擔保，聲請宣告假執行及免
    為假執行，核無不合，爰各酌定相當之擔保金額准許之。至
    於原告敗訴部分，其假執行之聲請已失所依附，應予駁回。
    另被告庚○○敗訴部分，本院並依職權宣告其預供擔保，得
    免為假執行。
四、結論：原告之訴為一部有理由，一部無理由，依民事訴訟法
    第79條、第85條第2項、第390條第2項、第392條第2項，判
    決如主文。
中　　華　　民　　國　　96　　年　　11　　月　　13　　日
                  民事第三庭    法　官    張麗娟
右正本證明與原本無異
如不服本判決，應於送達後廿日內，向本院提出上訴狀並表明上
訴理由，如於本判決宣示後送達前提起上訴者，應於判決送達後
廿日內補提上訴理由書（須附繕本）。
中　　華　　民　　國　　96　　年　　11　　月　　13　　日
                                書記官    楊宗倫
